臺灣彰化地方法院刑事判決              100年度訴字第747號
公  訴  人  臺灣彰化地方法院檢察署檢察官
被      告  黃金石
上列被告因違反毒品危害防制條例案件，經檢察官提起公訴（
100年度毒偵字第542號），本院判決如下：
    主    文
黃金石施用第一級毒品，累犯，處有期徒刑玖月，扣案第一級毒
品海洛因壹包（驗餘淨重零點壹捌參肆公克）沒收銷燬之；又施
用第二級毒品，累犯，處有期徒刑伍月，扣案第二級毒品甲基安
非他命壹包（驗餘淨重零點伍參肆零公克）沒收銷燬之。應執行
有期徒刑壹年，扣案第一級毒品海洛因壹包（驗餘淨重零點壹捌
參肆公克）及第二級毒品甲基安非他命壹包（驗餘淨重零點伍參
肆零公克）均沒收銷燬之。
    犯罪事實
一、黃金石前於民國88年間因施用毒品案件，經依法院裁定送
    入觀察勒戒處所觀察勒戒，經評定認無繼續施用毒品傾向後
    ，於88年2月25日釋放，並由臺灣彰化地方法院檢察署檢察
    官以88年度偵字第751、1943號為不起訴處分確定。90年
    間因施用毒品案件，經依法院裁定送入觀察勒戒處所觀察勒
    戒後，經評定認有繼續施用毒品傾向，再依法院裁定送入戒
    治處所施以強制戒治，停止戒治後於91年2月6日保護管束期
    滿戒治完畢，並經本院以90年度訴字第266號判決判處有期
    徒刑8月、6月，應執行有期徒刑1年確定（第1案）。入監執
    行後復因施用毒品案件，經依法院裁定送入戒治處所施以強
    制戒治，於92年7月18日執行完畢出監接續執行前開有期徒
    刑，並經本院以91年度易字第509號判決判處有期徒刑8月確
    定（第2案）。另因竊盜案件，經本院以91年度易字第780號
    判決判處有期徒刑1年2月確定（第3案），與第2案後經本院
    以92年度聲字第1045號裁定定應執行刑為有期徒刑1年9月確
    定；復於92年間因頂替案件，經臺灣臺中地方法院以92年度
    易字第1938號判決判處拘役50日確定，與第1至3案接續執行
    後，於95年1月19日縮刑期滿執行完畢。96、97年間因施
    用毒品及竊盜等案件，分別經本院以96年度易字第1887號判
    決判處有期徒刑4月確定；及以96年度斗簡字第636號判決判
    處有期徒刑3月確定；及以97年度易字第246號判決判處有期
    徒刑3月確定，後並經本院以97年度聲字第1317號裁定定應
    執行刑為有期徒刑9月確定。另因施用毒品等案件，經本院
    以97年度訴字第1503號判決判處有期徒刑8月、8月、4月、4
    月，應執行有期徒刑1年6月確定。復因侵占案件，經本院以
    97年度斗簡字第722號判決判處罰金6000元確定，入監執行
    前開有期徒刑及罰金易服勞役後於99年7月18日縮刑期滿執
    行完畢。詎猶不知悔改，竟基於施用第二級毒品之犯意，於
    100年3月2日上午8時許，在其位於彰化縣芳苑鄉○○路○○
    段59巷2號住處內，以將第二級毒品甲基安非他命置於玻璃
    吸食器內以火燒烤後吸其煙氣之方式，施用第二級毒品甲基
    安非他命1次；復基於施用第一級毒品之犯意，於同日上午
    10時許，在前開住處內，以將第一級毒品海洛因摻水再以注
    射針筒注射身體血管之方式，施用第一級毒品海洛因1次。
    嗣於同日下午4時30分許，在其前開住處附近巷內因購買針
    筒為警認形跡可疑而上前盤查，當場扣得其所有供己施用之
    第一級毒品海洛因1包（驗餘淨重0.1834公克）及第二級毒
    品甲基安非他命1包（驗餘淨重0.5340公克），經警採其尿
    液送驗結果，並呈現海洛因代謝物之可待因、嗎啡陽性反應
    及呈現甲基安非他命代謝物之甲基安非他命及安非他命陽性
    反應，而查悉上情。
二、案經彰化縣警察局芳苑分局報告臺灣彰化地方法院檢察署檢
    察官偵查起訴。
    理    由
一、本件被告黃金石所犯係死刑、無期徒刑、最輕本刑為3年以
    上有期徒刑以外之罪，其於準備程序中就被訴事實為有罪之
    陳述，經告知被告簡式審判程序之旨，並聽取公訴人及被告
    之意見後，本院合議庭認為適宜而裁定由受命法官獨任進行
    簡式審判程序，合先敘明。
二、訊據被告黃金石對於前開犯罪事實均坦承不諱，且被告於前
    開時地為警查獲後，經警採集其尿液送驗結果，確呈現海洛
    因代謝物之可待因、嗎啡陽性反應及甲基安非他命代謝物之
    甲基安非他命、安非他命陽性反應，此有詮昕科技股份有限
    公司出具之濫用藥物尿液檢驗報告、彰化縣警察局芳苑分局
    委託檢驗尿液代號與真實姓名對照認證表各1份在卷可稽，
    又扣案之白色粉末1包、透明結晶1包經檢驗分別含有第一級
    毒品海洛因、第二級毒品甲基安非他命成分，亦有行政院衛
    生署草屯療養院鑑定書、行政院衛生署食品藥物管理局檢驗
    報告書各1份附卷可憑。此外，復有扣案第一級毒品海洛因1
    包、第二級毒品甲基安非他命1包及搜索扣押筆錄、扣押物
    品目錄表、毒品初步鑑驗報告單、照片及本院電話洽辦公務
    紀錄單可資佐證，足認被告自白與事實相符，堪可採信。又
    被告前於前於前於88年間因施用毒品案件，經依法院裁定
    送入觀察勒戒處所觀察勒戒，經評定認無繼續施用毒品傾向
    後，於88年2月25日釋放，並由臺灣彰化地方法院檢察署檢
    察官以88年度偵字第751、1943號為不起訴處分確定。90
    年間因施用毒品案件，經依法院裁定送入觀察勒戒處所觀察
    勒戒後，經評定認有繼續施用毒品傾向，再依法院裁定送入
    戒治處所施以強制戒治，停止戒治後於91年2月6日保護管束
    期滿戒治完畢，並經本院以90年度訴字第266號判決判處有
    期徒刑8月、6月，應執行有期徒刑1年確定（第1案）。入監
    執行後復因施用毒品案件，經依法院裁定送入戒治處所施以
    強制戒治，於92年7月18日執行完畢出監接續執行前開有期
    徒刑，並經本院以91年度易字第509號判決判處有期徒刑8月
    確定（第2案）。另因竊盜案件，經本院以91年度易字第780
    號判決判處有期徒刑1年2月確定（第3案），與第2案後經本
    院以92年度聲字第1045號裁定定應執行刑為有期徒刑1年9月
    確定；復於92年間因頂替案件，經臺灣臺中地方法院以92年
    度易字第1938號判決判處拘役50日確定，與第1至3案接續執
    行後，於95年1月19日縮刑期滿執行完畢。96、97年間因
    施用毒品及竊盜等案件，分別經本院以96年度易字第1887號
    判決判處有期徒刑4月確定；及以96年度斗簡字第636號判決
    判處有期徒刑3月確定；及以97年度易字第246號判決判處有
    期徒刑3月確定，後並經本院以97年度聲字第1317號裁定定
    應執行刑為有期徒刑9月確定。另因施用毒品等案件，經本
    院以97年度訴字第1503號判決判處有期徒刑8月、8月、4月
    、4月，應執行有期徒刑1年6月確定。復因侵占案件，經本
    院以97年度斗簡字第722號判決判處罰金6000元確定，入監
    執行前開有期徒刑及罰金易服勞役後於99年7月18日縮刑期
    滿執行完畢等節，有臺灣高等法院被告前案紀錄表1份在卷
    可憑。綜上所述，本案事證明確，被告犯行堪以認定。
二、按施用第一、二級毒品為犯罪行為，毒品危害防制條例第10
    條定有處罰明文。故施用第一、二級毒品者，依前揭規定本
    應科以刑罰。惟基於刑事政策，對合於一定條件之施用者，
    則依同條例第20條、第23條之規定，施以觀察、勒戒及強制
    戒治之保安處分。毒品危害防制條例於92年7月9日修正公布
    ，自93年1月9日施行，其中第20條、第23條將施用毒品之刑
    事處遇程序，區分為「初犯」及「5年內再犯」、「5年後再
    犯」。依其立法理由之說明：「初犯」，經觀察、勒戒或強
    制戒治後，應為不起訴處分或不付審理之裁定；經觀察、勒
    戒或強制戒治執行完畢釋放後，「5年內再犯」者，因其再
    犯率甚高，原實施之觀察、勒戒及強制戒治既已無法收其實
    效，爰依法追訴或裁定交付審理。至於經觀察、勒戒或強制
    戒治執行完畢釋放後，「5年後再犯」者，前所實施之觀察
    、勒戒或強制戒治已足以遮斷其施用毒品之毒癮，為期自新
    及協助其斷除毒癮，仍適用「初犯」規定，先經觀察、勒戒
    或強制戒治之程序。從而依修正後之規定，僅限於「初犯」
    及「5年後再犯」二種情形，始應先經觀察、勒戒或強制戒
    治程序。倘被告於5年內已再犯，經依法追訴處罰，縱其第3
    次（或第3次以上）再度施用毒品之時間，在初犯經觀察、
    勒戒或強制戒治執行完畢釋放5年以後，已不合於「5年後再
    犯」之規定，且因已於「5年內再犯」，顯見其再犯率甚高
    ，原實施觀察、勒戒或強制戒治，已無法收其實效，即應依
    該條例第10條處罰（最高法院95年度第7次刑事庭會議決議
    意旨參照）。查，被告於88年間因施用毒品案件，經依法院
    裁定送入觀察勒戒處所觀察勒戒，經評定認無繼續施用毒品
    傾向後，於88年2月25日釋放，5年內復因施用毒品案件，經
    依法院裁定送入觀察勒戒處所觀察勒戒後，經評定認有繼續
    施用毒品傾向，再依法院裁定送入戒治處所施以強制戒治，
    停止戒治後於91年2月6日保護管束期滿戒治完畢，並經本院
    以90年度訴字第266號判決判處有期徒刑8月、6月，應執行
    有期徒刑1年確定，有臺灣高等法院被告前案紀錄表1份在卷
    可憑。依據上開說明，被告本案犯行自應予以論罪科罰，併
    此敘明。
三、核被告所為，係犯毒品危害防制條例第10條第1項之施用第
    一級毒品罪及同條例第10條第2項之施用第二級毒品罪。被
    告施用第一級毒品及施用第二級毒品前，持有第一級及第二
    級毒品之低度行為，應分別為其施用之高度行為所吸收，均
    不另論罪。被告所犯上開2罪間，犯意各別，行為互殊，應
    予分論併罰。查，被告前於96、97年間因施用毒品及竊盜等
    案件，分別經本院以96年度易字第1887號判決判處有期徒刑
    4月確定；及以96年度斗簡字第636號判決判處有期徒刑3月
    確定；及以97年度易字第246號判決判處有期徒刑3月確定，
    後並經本院以97年度聲字第1317號裁定定應執行刑為有期徒
    刑9月確定。另因施用毒品等案件，經本院以97年度訴字第
    1503號判決判處有期徒刑8月、8月、4月、4月，應執行有期
    徒刑1年6月確定。復因侵占案件，經本院以97年度斗簡字第
    722號判決判處罰金6000元確定，入監執行前開有期徒刑及
    罰金易服勞役後於99年7月18日縮刑期滿執行完畢，有臺灣
    高等法院被告前案紀錄表1份在卷可稽，其於受有期徒刑執
    行完畢後5年以內，再故意犯本件有期徒刑以上之罪，為累
    犯，所犯施用第一、二級毒品犯行均應依法加重其刑。爰審
    酌被告前曾因施用毒品案件接受觀察勒戒及強制戒治處分，
    並曾因施用毒品案件，經法院先後多次判處罪刑確定，竟無
    視於毒品對於自身健康之戕害及國家對於杜絕毒品犯罪之禁
    令，猶施用毒品不輟，再為本案犯行，且犯後明知本案已經
    追訴，仍逃匿多時始為警緝獲，耗費無謂司法資源；惟被告
    吸毒係戕害自己身心之行為及被告犯罪後尚能坦承犯行之態
    度等一切情狀，分別量處如主文所示之刑，並定其應執行之
    刑。此外，扣案之第一級毒品海洛因1包（驗餘淨重0.1834
    公克）係屬第一級毒品、第二級毒品甲基安非他命1包（驗
    餘淨重0.5340公克）係屬第二級毒品，均應依毒品危害防制
    條例第18條第1項前段之規定，宣告沒收銷燬如主文所示。
據上論斷，應依刑事訴訟法第299條第1項前段，毒品危害防制條
例第10條第1項、第2項、第18條第1項前段，刑法第11條前段、
第47條第1項、第51條第5款，判決如主文。
本案經檢察官陳隆翔到庭執行職務。
中    華    民    國   100    年    8     月    29    日
                  刑事第五庭          法  官  蔡家瑜
以上正本證明與原本無異。
如不服本判決應於收受判決後10日內向本院提出上訴書狀，並應
敘述具體理由；其未敘述上訴理由者，應於上訴期間屆滿後20日
內向本院補提理由書（均須按他造當事人之人數附繕本）「切勿
逕送上級法院」。
中    華    民    國   100    年    8     月    29    日
                                      書記官  吳芳儀
附錄論罪科刑法條：
毒品危害防制條例第十條第一項、第二項：
施用第一級毒品者，處六個月以上五年以下有期徒刑。
施用第二級毒品者，處三年以下有期徒刑。